【裁判字號】    98,上訴,867
【裁判日期】    980618
【裁判案由】    偽造文書等
【裁判全文】
臺灣高等法院刑事判決                 98年度上訴字第867號
    上  訴  人  臺灣臺北地方法院檢察署檢察官
    上  訴  人
    即  被  告  文國洋
    選任辯護人  李詩楷律師
                張泰昌律師
上列上訴人因被告偽造文書等案件，不服臺灣臺北地方法院97年
度訴字第1724號，中華民國98年1月21日第一審判決（ 起訴案號
：臺灣臺北地方法院檢察署96年度偵字第18498號）， 提起上訴
，本院判決如下：
    主  文
上訴駁回。
    事  實
一、文國洋 (原名甲○○，於98年5月18日更名為文國洋)係址設
    臺北市大同區○○○路61號6樓 重星國際傳播多媒體有限公
    司（下稱重星公司）之負責人，乙○○（原名戊○○，於民
    國95年6 月15日更名）係島嶼視覺創意整合行銷有限公司（
    下稱島嶼整合行銷公司）之負責人，緣乙○○於93年10月間
    ，向甲○○承租位在臺北市大同區○○○路61號3樓之1辦公
    處所而相識，嗣乙○○獲得行政院新聞局頒發之輔導金，乃
    於94年10月16日將島嶼整合行銷公司更名為島嶼視覺創意文
    化事業有限公司（下稱島嶼文化事業公司），並於同年月22
    日搬遷至臺北市○○區○○路4段135號5樓之4，乙○○為籌
    措資金拍攝電影，於94年12月間委託甲○○代為募集資金，
    以島嶼文化事業公司每百分之一股權新臺幣（下同）15萬元
    之價格招募，允諾給予甲○○島嶼事業文化公司百分之3 至
    百分之5 之股權為酬庸，並同意甲○○於95年4月1日前，得
    自島嶼文化事業公司國泰世華商業銀行建成分行帳號000000
    000000號帳戶借支使用所募得資金，詎甲○○竟基於行使偽
    造私文書之概括犯意，明知重星公司並未取得島嶼文化事業
    公司百分之45股權，且未取得島嶼文化事業公司及乙○○之
    同意或授權，利用乙○○搬遷辦公處所而將舊有島嶼整合行
    銷公司大小章丟棄於臺北市大同區○○○路61號3樓之1，因
    而取得島嶼整合行銷公司大小章之機會，先於94年12月30日
    ，在重星公司內，偽以島嶼文化事業公司之名義，盜蓋島嶼
    整合行銷公司大小章於股份轉讓合約書立約人乙方欄位上，
    以偽造完成島嶼文化事業公司同意由重星公司取得島嶼文化
    事業公司百分之45股權意思表示之股份轉讓合約書私文書後
    ，為取信庚○○、丙○○能投資重星公司，連續於94年12月
    30起至95年4 月間某日時許，在重星公司內，先後持之向庚○○、丙○○表示重星公司持有島嶼文化事業公司股權而行
    使2次，均足以生損害於乙○○及島嶼文化事業公司。
二、案經島嶼文化事業公司及乙○○訴由臺灣臺北地方法院檢察
    署（下稱臺北地檢署）檢察官偵查起訴。
    理  由
壹、程序方面：
    按被告以外之人於審判外之言詞或書面陳述，除法律有規定
    者外，不得作為證據；又被告以外之人於審判外之陳述，雖
    不符合同法第159條之1至第159條之4之規定，但經當事人於
    審判程序同意作為證據，法院審酌該言詞陳述或書面陳述作
    成時之情況，認為適當者，亦得為證據；又當事人、代理人
    或辯護人於法院調查證據時，知有第159條第1項不得為證據
    之情形，而未於言詞辯論終結前聲明異議者，視為有前項之
    同意，刑事訴訟法第159條第1項及第159條之5分別定有明文
    。查本判決下列所引用之各項證據方法之證據能力，公訴人
    及被告甲○○於本院準備程序及審判期日中均未予爭執，且
    迄至言詞辯論終結前亦未再聲明異議，本院審酌該等言詞陳
    述及書面陳述作成時之情況，並無不宜作為證據之情事，依
    刑事訴訟法第159條之5之規定，自得作為證據，合先敘明。
貳、實體方面：
一、證據之認定：
  (一)被告於原審及本院審判時對於伊係重星公司負責人，乙○○
    係島嶼整合行銷公司負責人，乙○○有向伊承租位在臺北市
    大同區○○○路61號3樓之1辦公處所，其於94年12月間受乙○○委託募集資金，邀約證人庚○○、丙○○入股島嶼文化
    事業公司，保管島嶼整合行銷公司大章，95年2 月10日代表
    重星公司與島嶼文化事業公司在重星公司內簽立股份轉讓合
    約書，復在重星公司內，先後向庚○○、丙○○出示上開股
    份轉讓合約書等事實，惟矢口否認有何行使偽造私文書之犯
    行，惟辯稱：島嶼變更部分的東西伊完全不知情，島嶼設立
    時我有匯100萬元給乙○○，伊做擔保300萬元的保證人，因
    此不疑有他，所以才沒有寫伊有45％的所有權。系爭股份轉
    讓合約書立約人乙方欄位上島嶼整合行銷公司大、小章，確
    係乙○○本人所蓋印云云。
  (二)經查，被告係重星公司負責人，乙○○係島嶼整合行銷公司
    之負責人，乙○○於93年10月間，向被告承租位在臺北市大
    同區○○○路61號3樓之1辦公處所，嗣後乙○○獲得行政院
    新聞局之輔導金，即於94年10月16日將島嶼整合行銷公司更
    名登記為島嶼文化事業公司，並於同年月22日搬遷公司地址
    至臺北市○○區○○路4段135號5樓之4，乙○○為籌措資金
    拍攝電影，於94年12月間委託被告代為募集資金，以島嶼文
    化事業公司每百分之1 股權15萬元之價格出售，於94年12月
    30日，在重星公司內，代表重星公司簽署股份轉讓合約書，
    內容為重星公司取得島嶼文化事業公司百分之45之股權，被
    告曾在重星公司內，先後向庚○○、丙○○出示上開股份轉
    讓合約書而行使，表示重星公司持有島嶼文化事業公司百分
    之四十五之股權等事實，為被告所是認，且經證人丙○○及
    庚○○分別於原審97年12月3日及98年1 月7日原審審判時結
    證屬實，並有重星公司與島嶼文化事業公司之股份轉讓合約
    書、重星公司支出證明單、國泰世華商業銀行建成分行97年
    10月21日（97）國世建成字第162 號函所附島嶼文化事業公
    司客戶基本資料、交易明細表、臺北市政府97年11月10日府
    產業商字第09791183700 號函所附島嶼文化事業公司變更登
    記表影本（見偵卷95年度他字第3821號第30至31頁、第 267
    至284 頁、原審卷第53至57頁、第65至82頁參照），從而被
    告確曾先後持其上蓋有島嶼整合行銷公司及戊○○之印文之
    系爭股份轉讓合約書，向庚○○及丙○○行使2 次之行為，
    足堪認定。
  (三)本件之爭點乃為，95年2 月10日股份轉讓合約書內「島嶼視
    覺創意整合行銷有限公司」及「戊○○」之印文是否為被告
    盜蓋？茲分論如下：
  1.查系爭股份轉讓合約書上之島嶼整合行銷公司大小章，核與
    該公司前於93年8 月31日，向臺北市政府辦理公司印鑑變更
    登記時所使用之島嶼整合行銷公司大小章（見原審第78頁）
    相同，足見系爭股份轉讓合約書上所蓋用之公司大小章確為
    島嶼文化事業公司更名前之島嶼整合行銷公司之大小章無訛
    。又證人即告訴人乙○○於原審到庭亦結證稱：我與我太太
    2人於92年12月4日共同出資成立島嶼文化事業公司，我是負
    責人，當時公司的名稱是島嶼整合行銷公司，公司原來址設
    臺北市松山區○○○路486號5樓，在93年8 月或10月間，我
    將島嶼整合行銷公司遷址到臺北市大同區○○○路61號6 樓
    ，但是實際營業處所在同號3樓之1，被告是二房東，被告先
    成立紅人館國際娛樂股份有限公司（下稱紅人館公司），之
    後又成立重星公司，成立重星公司時，紅人館公司還是繼續
    經營，我開立的公司營業項目是廣告、電影、影視製作，被
    告成立的公司是模特兒經紀公司，所以有時我需要模特兒，
    會請被告尋找，因為我拿到新聞局輔導金，與新聞局簽約，
    公司必須要有電影製作的執照，所以我在94年10月19日辦理
    營業事項增加電影製作的項目後，同時將島嶼整合行銷公司
    更名為島嶼文化事業公司，並於同年月22日將島嶼文化事業
    公司搬到八德路，股份轉讓合約書內立約人乙方欄位所蓋印
    之大、小章，是我在搬家時丟棄的，放在抽屜裡面，我就將
    鑰匙交給被告，94年12月間，因為我拿到新聞局的輔導金要
    拍電影，但資金不夠，委託被告募集島嶼文化事業公司的資
    金，島嶼文化事業公司的股權每百分之1 是15萬元，因為被
    告提到他在過年前需要現金週轉，我就在空白提款單上蓋好
    島嶼文化事業公司的大小章，連同島嶼文化事業公司在國泰
    世華商業銀行建成分行開立帳戶的存摺，一併交給被告，授
    權被告自由調度投資者匯入公司帳戶內的款項，95年4月5日
    ，庚○○表示重星公司有島嶼文化事業公司用印的股份轉讓
    合約書，並提供影本給我看，我才知道有這張股份轉讓合約
    書，該股份轉讓合約書上立約人乙方欄位島嶼文化事業公司
    的大小章不是我用印等語屬實（見原審卷第96至101 頁）。
    足認告訴人乙○○確因島嶼整合行銷公司業已更名且遷址，
    始將島嶼整合行銷公司大小章丟棄於其向被告承租之營業處
    所即臺北市大同區○○○路61號3樓之1之辦公桌抽屜內，並
    將房屋鑰匙交付被告，嗣經證人庚○○提示系爭股份轉讓合
    約書後，始知島嶼整合行銷公司之大小章蓋用於立約人乙方
    欄位一節。
  2.查島嶼文化事業公司與被告擔任負責人之紅人館公司曾於94
    年12月20日簽訂合作意向書，約定島嶼文化事業公司與紅人
    館公司就94年優良國片輔導金「大雨」一片電影主題曲演唱
    事宜合作一節，有合作意向書一紙在卷可憑（見偵卷95年度
    他字第3821號第32至33頁），觀諸該合作意向書內甲方島嶼
    文化事業公司所蓋用之大、小章，其中大章之文字為「島嶼
    視覺創意文化事業有限公司」，已使用島嶼整合行銷公司更
    名登記後之名稱，反觀島嶼文化事業公司與重星公司於95年
    2 月10日所訂立之股份轉讓合約書，乙方島嶼文化事業公司
    所蓋用之大、小章，其中大章之文字為「島嶼視覺創意整合
    行銷有限公司」，卻仍使用島嶼文化事業公司更名登記前之
    名稱，島嶼整合行銷公司既於94年10月16日更名登記為島嶼
    文化事業公司，就其更名後簽訂之所有契約，均應使用更名
    後之名稱即「島嶼視覺創意文化事業有限公司」，斷無使用
    更名前之印章簽訂契約之理，足認系爭股份轉讓合約書上乙
    方欄位之大、小章，應非告訴人所蓋用，亦無授權或同意他
    人蓋用，至為灼然。
  3.證人庚○○於原審審判時亦到庭證稱：被告向我表示重星公
    司要投資島嶼文化事業公司，投資比例由被告與乙○○討論
    ，被告拿股份轉讓合約書給我看，說島嶼文化事業公司願意
    釋放股份給重星公司，要我投資，他要讓我知道乙○○願意
    釋放島嶼文化事業公司的股份給重星公司，在被告將這份股
    份轉讓合約書拿給我之後，我向乙○○求證這份合約是否他
    所草擬，乙○○否認，說沒看過這份合約，合約書上島嶼文
    化事業公司的章是舊刻的章，不是新的章，之後我又向被告
    求證，兩人所講的都不一樣，後來我仔細看這份合約，確實
    有些瑕疵，就在他字卷第30頁股份轉讓合約書左下方寫下六
    個疑點，當時己○○擔任紅人館公司及重星公司的總機、財
    務、會計工作，我就打電話請己○○找看看有沒有這顆章，
    最後己○○真的有在重星公司裡面找到，我請己○○確認該
    大章所刻的內容及形式與他字卷第30、31頁上所蓋用的大章
    是否相同，己○○表示相同等語屬實（見原審卷第193至196
    頁參照）。核與證人己○○於原審審判時證稱：94年底、95
    年初，庚○○打電話請我在重星公司找島嶼文化事業公司的
    章，我在被告的辦公室找到公司的大章，章的名稱是「島嶼
    視覺創意整合行銷有限公司」，形式如同他字卷第31頁島嶼
    文化事業公司的大章等語相符（見原審卷第196 頁反面）。
    足認被告確係持有系爭股份轉讓合約書上所蓋用「島嶼視覺
    創意整合行銷有限公司」大章之人。
  4.而由上述(1)被告持有上開島嶼整合行銷公司大小章之人、(2)
    被告為持已蓋用島嶼整合行銷公司大小章之系爭股份轉讓合
    約書向庚○○及丙○○行使之人，及(3)告訴人並未於系爭股
    份轉讓合約書上蓋用島嶼整合行銷公司大小章等情，復參以
    (4)重星公司持有島嶼文化事業公司百分之45股權，攸關被告
    之利益甚鉅，及(5)系爭股份轉讓合約書就重星公司購買島嶼
    文化事業公司百分之45股權之出資金額部分，此等與島嶼文
    化事業公司有嚴重利害相關之內容，竟隻字未提，顯與常情
    相違之情以觀，堪認被告確有盜用島嶼整合行銷公司大章及
    乙○○私章以偽造系爭股份轉讓合約書之犯行。
  5.被告雖一再辯稱：重星公司確實有出資500 萬元投資島嶼文
    化事業公司，以取得島嶼文化事業公司百分之45之股權或稱
    島嶼設立時我有匯100萬元給他，我做了擔保300萬元的保證
    人，因此不疑有他，所以才沒有寫我有45％的所有權云云，
    並且提出重星公司95年3 月9日、13日、20日、金額共計180
    萬元之支出證明單為證。惟查，被告所提出之上開支出證明
    單，僅能證明其有支付島嶼文化事業公司180 萬元，且其支
    付之原因，分別由證人乙○○證稱：因為我有個節目要開拍
    ，需要購買攝影器材，所以才會在上開三日期向被告借款共
    計180萬元，而且之後不到1個月就已經還款等語（見原審卷
    第100頁參照），及證人己○○於原審證稱：上開3紙支出證
    明單是我所製作的，這些錢支出的理由就如同支出證明單上
    所記載的，是購買攝影器材等語（見原審卷第191至192頁參
    照），足證上開款項應係乙○○向被告借款購買攝影器材之
    用，顯非被告用以投資島嶼文化事業公司甚明，從而被告所
    為上開辯解顯屬事後卸責之詞，不足採信。
  6.綜上所述，被告為取得他人信賴投資重星公司，確有盜用島
    嶼整合行銷公司大章及乙○○私章，佯以島嶼文化事業公司
    及乙○○名義簽訂系爭股份轉讓合約書，並於股份轉讓合約
    書之乙方欄位上，盜蓋島嶼文化事業公司及乙○○之印文各
    1 枚，以偽造完成島嶼文化事業公司同意由重星公司取得島
    嶼文化事業公司百分之45股權意思表示之股份轉讓合約書私
    文書後，復連續持之向庚○○、丙○○行使2 次之行為甚明
    ，被告所為上開辯解，均屬事後卸責之詞，均無足採。從而
    ，本件事證明確，被告犯行堪以認定，應依法論科。被告辯
    護人於上訴後聲請傳訊證人吳雅玲、庚○○、邱俊人、乙○○等人到庭做證，本院認被告盜蓋印章、偽造私文書犯行甚
    明，並無再予調查之必要，附此敘明。
二、新舊法比較適用：查被告行為後，刑法於94年2月2日公布，
    於95年7月1日施行。按行為後法律有變更者，適用行為時之
    法律，但行為後之法律有利於行為人者，適用最有利於行為
    人之法律，現行刑法第2條第1項訂有明文。此條規定乃與刑
    法第1條罪刑法定主義契合， 而貫徹法律禁止溯及既往原則
    ，係規範行為後法律變更所生新舊法律比較適用之準據法，
    是刑法第2條本身雖經修正，但刑法第2條既屬適用法律之準
    據法，本身尚無比較新舊法之問題，應一律適用裁判時之現
    行刑法第2條規定以決定適用之刑罰法律，先予辨明。 又以
    本次刑法修正之比較新舊法，應就罪刑有關之共犯、未遂犯
    、想像競合犯、牽連犯、連續犯、結合犯，以及累犯加重、
    自首減輕暨其他法定加減原因（如身分加減）與加減例等一
    切情形，綜其全部罪刑之結果而為比較，最高法院95年5月2
    3日著有95年度第8次刑庭會議決議可資參照。經查：95年 7
    月1 日修正施行前刑法第56條連續犯之規定業經修正公布刪
    除，則被告之犯行，因行為後新法已刪除連續犯之規定，此
    刪除雖非犯罪構成要件之變更，但顯已影響行為人刑罰之法
    律效果，自屬法律有變更。修正前刑法第56條連續犯規定加
    重其刑至2分之1；而上開規定於修正刪除後，刑法就行為罪
    數，除接續犯、想像競合犯、結合犯等實質上或裁判上一罪
    ，以一罪論處，原則上採取一罪一罰及數罪併罰，故修正前
    之處罰結果，顯較修正刑法規定一罪一罰或數罪併罰對被告
    有利。揆諸前揭最高法院決議及修正後刑法第2條第1項前段
    、後段規定之「從舊、從輕」原則，自應適用被告行為時之
    法律應適用被告行為時之舊法，核先敘明。
三、核被告所為，係犯刑法第216條、第210條之行使偽造私文書
    罪。其盜用印章繼而偽造印文之行為，為偽造私文書之部分
    行為，其偽造私文書之低度行為，復均為行使之高度行為所
    吸收，均不另論罪。被告先後2 次行使偽造私文書犯行，時
    間緊接，罪名與構成要件相同，顯係基於概括犯意而為，應
    依修正前刑法連續犯之規定，論以一罪，並加重其刑。
四、原審因認被告罪證明確，引用刑法第2 條第1項前段、第216
    條、第210條、第38條第1項第2款，修正前刑法第56條、第4
    1 條第1項前段，修正前罰金罰鍰提高標準條例第2條，現行
    法規所定貨幣單位折算新臺幣條例第2 條，中華民國96年罪
    犯減刑條例第2條第1項第3款、第7條、第9 條之規定。並審
    酌被告犯罪之動機、手段及其生活狀況、智識程度，暨犯罪
    後毫無悔意態度等一切情狀，量處有期徒刑6 月，並諭知易
    科罰金之折算標準。被告行為時之易科罰金折算標準，修正
    前罰金罰鍰提高標準條例第2 條前段（現已刪除）規定，就
    其原定數額提高為1百倍折算1日，則被告行為時之易科罰金
    折算標準，應以銀元3百元折算1日，經折算為新臺幣後，應
    以新臺幣9百元折算為1日。惟95年7月1日修正施行之刑法第
    41條第1項前段則規定：「犯最重本刑為5年以下有期徒刑以
    下之刑之罪，而受6 個月以下有期徒刑或拘役之宣告者，得
    以新臺幣1千元、2千元或3千元折算1日，易科罰金」，茲比
    較修正前後之易科罰金折算標準，以95年7月1日修正公布施
    行前之規定，較有利於被告，爰依修正前刑法第41條第1 項
    前段規定，定其易科罰金之折算標準，併此敘明。復以被告
    所為犯行，其犯罪之時間在96年4 月24日以前，符合中華民
    國96年罪犯減刑條例第2 條所定之減刑條件，應依該減刑條
    例第2條第1項第3款之規定，減其宣告刑2分之1 ，並諭知易
    科罰金之折算標準。對於偽造之95年2 月10日股份轉讓合約
    書1 份（見偵卷95年度他字第3821號第30至31頁），為被告
    所有，且供本件行使偽造私文書犯行所用之物，應依刑法第
    38條第1項第2款、第3 項之規定宣告沒收。核其認事用法，
    尚無不合，量刑亦稱妥適，公訴人執告訴人請求上訴意旨認
    原審不另為無罪諭知部分（原審判決理由貳、三部分）認事
    用法有誤，應撤銷改判有罪，及上訴人即被告上訴意旨仍執
    前詞否認犯罪，指摘原判決有誤，亦請求撤銷改判，均無理
    由(公訴人上訴駁回部分理由詳如貳、五所述)，上訴應予駁
    回。
五、不另為無罪之諭知部分：
  (一)公訴意旨另以：被告於95年1 月17日，在重星公司內，明知
    重星公司非島嶼文化事業公司之股東，竟分別向辛○○、壬○○佯稱重星公司係島嶼文化事業公司之股東，並偽以島嶼
    文化事業公司名義簽署股份轉讓契約書，更盜蓋島嶼整合行
    銷公司之大小章於前開與辛○○、壬○○所簽署之股份轉讓
    契約書「立契約人甲方」之欄位上，致辛○○、壬○○陷於
    錯誤，分別匯款15萬元及10萬元至島嶼文化事業公司所開立
    上開國泰世華銀行帳戶內，足生損害於戊○○及島嶼文化事
    業公司。嗣於95年2 月13日、17日，在重星公司內，分別向
    丙○○、丁○○佯稱重星公司係島嶼文化事業公司之股東，
    偽以島嶼文化事業公司代表人名義分別與丙○○、丁○○簽
    署股份轉讓契約書，致丙○○、丁○○陷於錯誤，各分別匯
    款15萬元至島嶼文化事業公司所開立上開國泰世華銀行帳戶
    內，並由甲○○自上開帳戶內提領花用，足生損害於島嶼文
    化事業公司。因認被告甲○○涉犯刑法第210 條之偽造私文
    書罪嫌及同法第339條第1項之詐欺取財罪嫌等語。
  (二)按犯罪事實應依證據認定之，無證據不得認定其犯罪事實。
    又不能證明被告犯罪者，應諭知無罪之判決，刑事訴訟法第
    154條第2項、第301條第1項分別定有明文。再按，事實之認
    定，應憑證據，如未能發現相當證據，或證據不足以證明，
    自不能以推測或擬制之方法，為裁判基礎；且認定不利於被
    告之事實須依積極證據，苟積極證據不足為不利於被告事實
    之認定時，即應為有利於被告之認定；另認定犯罪事實所憑
    之證據，雖不以直接證據為限，間接證據亦包括在內，然無
    論直接證據或間接證據，其為訴訟上之證明，須於通常一般
    之人均不致有所懷疑，而得確信其為真實之程度者，始得據
    之為有罪之認定，倘其證明尚未達到此一程度，而有合理之
    懷疑存在，無從使事實審法院得有罪之確信時，即應由法院
    為諭知被告無罪之判決（最高法院40年臺上字第86號、30年
    上字第816號、76年臺上字第4986號判例參照）。按刑法第2
    10條之偽造文書罪，以無制作權之人冒用他人名義而制作該
    文書為要件之一，如果行為人基於他人之授權委託，即不能
    謂無制作權，自不成立該條之罪。又詐欺罪之成立，以意圖
    為自己或第三人不法所有，以詐術使人將本人或第三人之物
    交付為要件。所謂以詐術使人交付，必須被詐欺人因其詐術
    而陷於錯誤，若其所用方法，不能認為詐術，亦不致使人陷
    於錯誤，即不構成該罪（ 最高法院著有47年臺上字第226號
    判例、95年度臺上字第2932號判決可資參照）。
  (三)辛○○及壬○○經被告招攬投資島嶼文化事業公司後，於95
    年1 月17日在重星公司內，與被告簽立股份轉讓契約書，嗣
    後辛○○及壬○○分別匯款15萬元及10萬元至島嶼文化事業
    公司國泰世華銀行帳戶，丙○○及丁○○經被告招攬投資島
    嶼文化事業公司後，分別於95年2 月13日、17日在重星公司
    內，與被告簽立股份轉讓契約書，嗣後丙○○及丁○○分別
    匯款15萬元至島嶼文化事業公司上揭國泰世華銀行帳戶等事
    實，為被告所不否認，並經證人辛○○、壬○○、丙○○、
    丁○○於原審到庭證述屬實，另有股份轉讓契約書影本4 份
    及國泰世華商業銀行建成分行97年10月21日（97）國世建成
    字第162 號函暨所附交易明細表在卷可查，堪信為真實。是
    本件之爭點應為：1.被告是否經告訴人乙○○授權委託與證
    人辛○○、壬○○、丙○○、丁○○簽立股份轉讓契約書？
    2.被告是否佯稱：重星公司為島嶼文化事業公司之股東云云
    ，使證人辛○○、壬○○、丙○○、丁○○等人陷於錯誤，
    而分別匯款予島嶼文化事業公司？茲分敘如下：
  1.證人乙○○證稱：我因為拿到新聞局的輔導金要拍電影但資
    金不夠，所以委託被告在外募集資金，我簽完林昌慶、王俊
    傑的股份轉讓契約書後，被告說有其他投資者，說比照這樣
    的方式處理，就是在股份轉讓契約書上由我簽名，投資者會
    將資金匯入島嶼文化事業公司在國泰世華銀行建成分行的帳
    戶，因為過年在即，被告說要資金週轉，希望能把投資者的
    匯入款項，先讓他調度使用，他會全部在95年4月1日把全部
    投資者的合約交給我蓋章用印，並把投資的款項全部交還給
    我，去律師事務所公證，讓合約生效，但是在95年3 月份時
    ，由於被告在他自己的投資企劃書內，標明他擁有島嶼整合
    行銷公司的絕大股份，我覺得事有蹊蹺，所以請他將投資者
    的合約及費用弄清楚，並且告知不再讓被告從事招攬投資者
    的動作，之前的合約及費用要弄清楚，否則我不予承認，我
    承認與被告、庚○○、林昌慶、王俊傑的股份轉讓契約書等
    語（見原審卷第97頁參照）。足認乙○○於95年3 月份之前
    ，係全權委託被告代為募集島嶼文化事業公司資金，該時點
    之後，告訴人始明確告知被告無需對外招募資金而終止委任
    關係，觀之證人辛○○、壬○○、丙○○、丁○○與島嶼文
    化事業公司簽訂之股份轉讓契約書，時間分別為95年1 月17
    日、2月13日、2月17日，皆為乙○○終止委任被告對外招募
    資金之前，則被告基於告訴人之授權，而分別在證人辛○○
    、壬○○、丙○○、丁○○之股份轉讓契約書立約人甲方欄
    位蓋用島嶼文化事業公司及乙○○之大、小章，自無偽造文
    書之犯行。
  2.證人辛○○證稱：我是對島嶼文化事業公司作網路音樂計畫
    有興趣才投資島嶼文化事業公司，與被告是否握有島嶼文化
    事業公司的股權沒有關係等語（見原審卷第102 頁參照）；
    證人壬○○證稱：之前經過被告介紹曾經投資紅人館公司50
    萬元，但是失敗，被告說投資島嶼文化事業公司有機會將錢
    賺回來，因為島嶼文化事業公司資本額比較少，所以我只要
    投資15萬元，就可佔島嶼文化事業公司的股份百分之15，所
    以我拿出15萬元投資島嶼文化事業公司，被告說島嶼文化事
    業公司是他與乙○○合作，乙○○是負責人，現在因為需要
    資金，有機會讓我們投資，不確定被告有無說重星公司是島
    嶼文化事業公司的股東，我會投資的原因是希望可以將之前
    投資紅人館公司虧損的部分拿回來等語（見原審卷第129 頁
    參照）；證人丙○○證稱：被告在94年底在紅人館公司作簡
    報，說島嶼文化事業公司要做音樂點播下載的工作，說明投
    資利潤，點播一首歌，可以賺多少錢，公司有盈餘就依照股
    份分紅，我算一算，覺得應該可行，我覺得投資會有利潤，
    才決定要投資，我在決定投資島嶼文化事業公司時，被告沒
    有告訴我重星公司是島嶼文化事業公司的股東等語（見原審
    卷第132頁反面至133頁參照）；另證人丁○○於原審亦到庭
    證稱：被告向伊介紹投資島嶼文化事業公司計劃案，說將來
    有賺錢機會，內容大概就是將來營運規劃，伊回去之後上網
    查是否有這家公司，確實有乙○○這個負責人，也確定有資
    本額，公司名稱也符合，就談妥時間去簽約並匯款，伊只知
    道被告有島嶼文化事業公司的股份，但是否是重星公司持有
    股份伊不清楚，重星公司擁有島嶼文化事業公司的股權的事
    情，並不會影響伊投資島嶼文化事業公司的決定等語（見原
    審卷第134頁反面至135頁反面參照）。是以被告於招募證人
    辛○○、壬○○、丙○○、丁○○投資島嶼文化事業公司時
    ，是否有佯稱：重星公司持有島嶼文化事業公司股份云云一
    節，證人之證述已不相一致，尚難遽認被告有施用詐術之犯
    行，而證人辛○○、壬○○、丙○○、丁○○等人決定投資
    島嶼文化事業公司之緣由，均係認島嶼文化事業公司從事之
    網路音樂下載計畫有利可圖，經深思熟慮甚且自行上網搜尋
    資料後決定投資，與重星公司是否持有島嶼文化事業公司股
    份並無干係，亦不足認證人辛○○、壬○○、丙○○、丁○○等人有如何陷於錯誤而交付投資款項之情節，難認被告招
    攬證人辛○○等4 人投資島嶼文化事業公司與詐欺罪之構成
    要件相符。
  (四)綜上所述，公訴人所舉之證據尚不能證明被告有此部分偽造
    私文書及詐欺取財等犯行，此外，復查無其他積極證據足資
    認定被告有此部分之犯行，原應為無罪之諭知，惟公訴意旨
    認此部分與前開論罪科刑部分有裁判上一罪關係，爰不另為
    無罪之諭知。
據上論斷，應依刑事訴訟法第368條，判決如主文。
本案經檢察官邱美育到庭執行職務。
中    華    民    國    98    年    6    月    18     日
            刑事第四庭    審判長法  官  陳筱珮
                                法  官  鄭水銓
                                法  官  周煙平
以上正本證明與原本無異。
如不服本判決，應於收受送達後10日內向本院提出上訴書狀，其
未敘述上訴之理由者並得於提起上訴後10日內向本院補提理由書
（均須按他造當事人之人數附繕本）「切勿逕送上級法院」。
                                書記官  陳秋雄
中    華    民    國    98    年    6     月    19    日


司法院資訊處製作；財團法人民間司法改革基金會備份。
